【裁判字號】    97,交上訴,87
【裁判日期】    980225
【裁判案由】    業務過失致死
【裁判全文】
臺灣高等法院高雄分院刑事判決        97年度交上訴字第87號
上  訴  人  臺灣高雄地方法院檢察署檢察官
上  訴  人
即  被  告  乙○○
選任辯護人  吳豐賓律師
上列上訴人因被告業務過失致死案件，不服臺灣高雄地方法院97
年度交訴字第35號中華民國97年10月28日第一審判決（起訴案號
：臺灣高雄地方法院檢察署96年度偵字第13959 號），提起上訴
，本院判決如下：
     主  文
上訴駁回。
     事  實
一、乙○○考領有普通小型車駕駛執照，係永誠服裝商行業務員
    ，平日以駕駛該商行所有之車牌號碼0939-FD 號自用小客車
    送貨為業，係以駕駛為其附隨義務之人。民國96年5 月4 日
    上午8 時20分許，乙○○駕駛上開小客車前往永誠服裝商行
    欲取貨送交客戶途中，沿高雄市前鎮區○○○路由南往北方
    向行駛，行經該路與修文街設有行車管制號誌之交岔路口時
    ，本應注意雖其行駛之方向為綠燈狀態，然其仍應確實注意
    車前狀況，並隨時採取必要之安全措施，而當時天候晴，日
    間自然光線，柏油路面乾燥、無缺陷、無障礙物，視距良好
    ，並無不能注意之情事，竟疏未注意，致毫未發現蕭詩平騎
    乘車牌號碼HFP-187 號重型機車，沿高雄市○鎮區○○街由
    東往西方向行駛至前揭交岔路口時，欲闖越紅燈通過該路口
    ，而未採取任何避煞措施，待至蕭詩平之機車已幾駛至其所
    駕駛之汽車前方時，始驚覺此事，惟業已閃煞不及，其車頭
    乃直接撞擊蕭詩平所騎乘之機車左側，蕭詩平因之人車倒地
    ，並受有頭部外傷併右側硬腦膜下出血及蜘蛛膜下腔出血、
    左側小腿骨折等傷害。乙○○於肇事後撥打電話報警，並在
    有偵查犯罪職權之公務員查知其為犯人之前，主動向到場處
    理之員警表明其為肇事者，並進而接受裁判。嗣蕭詩平經送
    往阮綜合醫院急救後，仍深度昏迷，延至96年5 月9 日23時
    25分許，因傷重不治死亡。
二、案經蕭詩平之配偶甲○○訴由高雄市政府警察局前鎮分局報
    請臺灣高雄地方法院檢察署檢察官偵查起訴。
    理  由
壹、證據能力方面：
    按傳聞法則之重要理論依據，在於傳聞證據未經當事人之反
    對詰問予以核實，乃予排斥，惟若當事人已放棄對原供述人
    之反對詰問權，於法院審判時表明同意該等傳聞證據可作為
    證據，基於證據資料愈豐富，愈有助於真實發現之理念，並
    貫徹刑事訴訟法修法加重當事人進行主義之精神，確認當事
    人對於證據能力有處分權之制度，傳聞證據經當事人同意作
    為證據，法院認為適當者，亦得為證據。本件檢察官、上訴
    人即被告（下稱被告）、辯護人於本院準備程序時已表示對
    於全案卷證所存證據均同意有證據能力（見本院卷第47至48
    頁），本院復斟酌該等證據並非非法取得，亦無證明力明顯
    過低之情形，以之作為證據，應屬適當，是依刑事訴訟法第
    159 條之5 第1 項規定，應認該等證據均得採為證據。
貳、實體方面：
一、訊據被告乙○○固坦承於上開時、地，駕車與被害人蕭詩平
    發生交通事故，惟否認有何業務過失致死犯行，辯稱：伊斯
    時駕車通過肇事路段時，伊的行向是綠燈，要通過路口時，
    伊先看左邊，再看右邊時，被害人蕭詩平已經衝出來了，伊
    根本無法注意到云云。經查：
  (一)被告任職於永誠服裝商行擔任業務員，平時以駕車送貨為業
    ，96年5 月4 日上午8 時20分許，其駕駛永誠服裝商行所有
    之車牌號碼0939-FD 號自用小客車，前往永誠服裝商行欲取
    貨送交客戶途中，在高雄市前鎮區○○○路與修文街口，與
    騎乘車牌號碼HFP-187 號重型機車之被害人蕭詩平發生車禍
    ，被害人因而受有頭部外傷併右側硬腦膜下出血及蜘蛛膜下
    腔出血、左側小腿骨折等傷害，經送往阮綜合醫院急救後，
    延至96年5 月9 日23時25分許，仍因傷重不治死亡等事實，
    業據被告迭於原審及本院審理時，坦承在卷（見原審卷第52
    至55頁、第58頁；本院卷第48至49頁）；並有車號查詢汽車
    車籍、道路交通事故現場圖、道路交通事故調查報告表(一)、
    (二)、高雄市政府警察局交通大隊交通事故談話紀錄表、臺灣
    高雄地方法院檢察署相驗屍體證明書、相驗筆錄、法醫驗斷
    書、阮綜合醫院診斷證明書、高雄市政府警察局前鎮分局現
    場勘察卷宗各1 份與肇事現場蒐證照片52張存卷可憑（見相
    驗卷第10至64頁，偵卷第12頁、第74至91頁），是此部分之
    事實，堪以認定。
  (二)按汽車行駛時，駕駛人應注意車前狀況，並隨時採取必要之
    安全措施，以避免危險之發生，道路交通安全規則第94條第
    3 項定有明文。本件觀諸卷附道路交通事故現場圖及肇事現
    場蒐證照片所示（見相驗卷第11頁、第19至44頁），事故發
    生前，被告之汽車係沿中山二路快車道由南往北方向行駛，
    被害人之機車則係沿修文街由東往西方向行駛。事故發生後
    ，被告之汽車停放於中山二路外側快車道上（其左側車輪稍
    微跨越分道線），被害人之機車往北倒置在被告車輛正前方
    ，被告汽車之煞車痕起點及被害人機車刮地痕起始位置，均
    在被告汽車後方之橫跨中山二路人行道上，且兩者距離相差
    無幾，足見被告係於其車撞上被害人之機車後始踩煞車，於
    此之前被告並未採取任何避煞措施。佐以：1.被告於偵查中
    供稱：我駕車沿中山二路由南往北方向行駛，到路口時我是
    綠燈，我先看右方沒有車要通過路口，我又看左邊，結果開
    過3 分之2 路口時，突然發現被害人闖紅燈從右方衝出來，
    我反應不及撞上該車，當時時速約50、60公里等語（見偵卷
    第62頁）；2.本件事故發生時天氣晴，日間自然光線，柏油
    路面乾燥、無缺陷、無障礙物，視距良好，有道路交通事故
    調查報告表(一)可參（見偵卷第12頁）；又經原審依職權至現
    場勘驗結果，明顯可見中山二路由南往北方向視距良好，無
    障礙物擋住視線，此亦有該勘驗筆錄1 份存卷可按（見原審
    院卷第138 至140 頁）等節，益徵被告是時駕車駛入中山二
    路與修文街交岔路口時，並未確實注意車前狀況，以致未發
    現蕭詩平騎乘機車自右前方駛入該路口，待其查覺時，蕭詩
    平之機車已幾駛至其汽車之前方，被告已無法做出有效之避
    煞，其車頭乃直接撞擊機車左側，是被告駕車確有未注意車
    前狀況之情，殆可認定。被告於本件車禍發生時已考領有普
    通小型車駕駛執照，此觀之道路交通事故調查報告表(二)之記
    載即明（見相驗卷第12頁），以其考領有適當駕駛執照之智
    識及駕駛經驗，對於上開規定理應知之甚詳，並具有注意能
    力；又本件事故發生之時，天氣晴，日間自然光線，柏油路
    面乾燥、無缺陷，中山二路由南往北方向視距良好，無障礙
    物擋住視線，前已述及，則被告當時自無不能注意之情事。
    再本件車禍撞擊地點至被害人行向之修文街停止線距離有19.2
    公尺（此有高雄市政府警察局前鎮分局函附之現場會勘紀錄
    、會勘現場圖可參，見原審卷第92至95頁），其間容尚有相
    當之距離，如被告斯時確已盡到注意車前狀況之行車義務，
    其實不至於直至被害人之機車幾已駛至其汽車前方時，始發
    現該機車之存在，並於撞擊被害人之機車後，始得以開始採
    取避煞措施，是以，被告之駕駛行為確有疏失無疑。從而，
    被告辯稱伊要通過路口時，被害人已經衝出來了，伊根本無
    法注意到云云，實無足採。
  (三)至告訴人即被害人蕭詩平之配偶甲○○雖一再指訴被告係駕
    車闖越紅燈，而公訴意旨亦主張被告有行經交岔路口未減速
    慢行之過失等語。惟被告自警詢時起，即一再堅稱其行向之
    號誌係「綠燈」，而與證人即在場目擊車禍發生之莊素金於
    警詢、偵查及原審審理時證述：事發時我駕駛車牌號碼YZ-1
    870 號自用小客車，沿中山二路由南往北方向行駛於內側快
    車道，行經車禍地點時，交通號誌是綠燈，當時被告車輛行
    駛在我右前方外側快車道，快通過路口時，我聽見碰一聲，
    眼睛餘光看見有物體落在我車前方，就緊急踩煞車，停車後
    才知道我右前方被告車輛撞到車牌號碼HFP-187 號重型機車
    ，被害人就落在我車子右前輪前，我確定我與被告通過路口
    時交通號誌是綠燈等語（見偵卷第10頁、第95頁，原審卷第
    45至55頁）；以及證人即案發時在場之周婷婷於偵查及原審
    審理結證稱：事發前我駕車沿中山二路行駛，行進方向與被
    告同一，我在內側，被告在外側右前方，我進入中山二路與
    修文街交岔路口後，因為要左轉，所以將車停在路中央等待
    左轉修文街，當時中山二路是綠燈，我聽見砰一聲後轉過頭
    看才知發生車禍等語（見偵卷第95頁、原審卷第51至54頁）
    ，互核一致。衡諸證人莊素金、周婷婷與被告及被害人均不
    相識，且無任何利害糾葛，僅係於案發時適經該處而目擊車
    禍事故之發生，並無刻意迴護被告，而陷己身於刑法偽證罪
    責風險之必要與可能，是渠等所言自屬客觀可信。據上，被
    告於事故發生當時之行車號誌為綠燈一節，足可認定。再汽
    車行經無號誌之交岔路口應減速慢行，作隨時停車之準備，
    道路交通安全規則第93條第1 項第2 款固有明文，該此係以
    行經無號誌之交岔路口為前提，本件事故之交岔路口既設有
    行車號誌，被告復係綠燈通行，有如前述，自無須再另擔負
    上開減速慢行之注意義務，亦此敘明。
  (四)又告訴人甲○○於本件交通事故發生後，固提出肇事地點之
    監視攝影擷取畫面光碟片，欲證明被告有闖越紅燈之情事，
    惟該光碟片經原審送請法務部調查局鑑定結果，經該局以解
    析度不足，畫面模糊不清為由不予鑑定，有該局97年8 月28
    日調科柒字第09700343710 號函存卷可憑（見原審卷第131
    至137 頁）；再經本院送請內政部警政署刑事警察局為「還
    原鑑定」，然仍因影像畫面過於模糊，無法還原，亦因影像
    過於模糊，無法判斷當時肇事路口有無待轉車輛，或有無發
    生撞擊，或在中山路由南往北方向車道上之車輛是否已呈靜
    止狀態之情，有內政部警政署刑事警察局98年1 月6 日刑鑑
    字第0970193950號函暨本院98年1 月9 日電話查詢紀錄表在
    卷可稽（見本院卷第50至60頁、第67頁），是實難憑據該光
    碟片，即認被告有闖越紅燈之情事。況退步言之，縱認告訴
    人指訴被告於影片中8 秒時撞上被害人的機車，以及該影片
    中1 分17秒時中山二路已由紅燈轉換為綠燈等情為真（見偵
    卷第165 頁），惟因被告及被害人碰撞地點距被告行向中山
    二路停止線有30.5公尺（此有原審會勘現場圖存卷可憑，見
    原審卷第95頁），以被告所自承其事發時行車時速約每小時
    50公里（換算成秒速約每秒13.89 公尺）計，則被告自停止
    線需時約2.2 秒始至2 車碰撞處，是以被告應係約於影片中
    第5.8 秒時通過中山二路南側之停止線。參酌中山二路與修
    文街交岔路口交通號誌以固定二時相時制運作，並採衛星對
    時無線連鎖，其尖峰時段7 時至9 時，時制總週期為180 秒
    ，其第一時相中山二路南、北方向115 秒（包含綠燈109 秒
    、黃燈4 秒、紅燈清道時間2 秒），亦即為修文街方向之紅
    燈秒數115 秒，第二時相修文街方向65秒（包括綠燈60秒、
    黃燈3 秒、紅燈清道時間2 秒），亦即為中山二路方向之紅
    燈秒數65秒（此有高雄市政府交通局96年10月23日高市交管
    字第0960041587號、97年7 月9 日高市交管字第0970031025
    號函存卷可參，分別見偵卷第186 頁、原審卷第91頁），則
    依影片中第1 分17秒係綠燈往前反推紅燈清道2 秒、紅燈65
    秒、黃燈4 秒，可知在影片中第6 秒時，中山二路行向之號
    誌始由綠燈轉黃燈，故被告於影片中第5.8 秒通過中山二路
    南側停止線時，該行向之燈號應係綠燈無訛。況且，自中山
    二路南側停止線至中山二路北側安全島之距離為34.5公尺（
    詳前揭會勘現場圖），被告如以每小時50公里之時速通過該
    交岔路口，費時不需超過3 秒，而本件被告通過中山二路南
    側停止線時號誌係綠燈一情，業如前述，參諸中山二路之黃
    燈有4 秒，被告縱係於綠燈甫轉換成黃燈之際，方進入該交
    岔路口，然依其通行速度，應於中山二路燈號仍係黃燈時即
    可完全通過，惟被告於未完全通過路口時，即發生本件車禍
    ，可見發生車禍時，修文街方向之燈號確係紅燈無誤。從而
    ，本件闖越紅燈者實係被害人蕭詩平，而非被告，至為灼然
    。
  (五)本件交通事故發生時，被告係於中山二路之號誌為綠燈時通
    過路口，而被害人係自修文街闖越紅燈欲通過該路致與被告
    駕駛之車輛發生碰撞，業經認明如前，而足認被害人就本件
    交通事故之發生，確有未遵守道路交通號誌指示之過失，固
    無疑義，然被告既有如上所述未注意車前狀況之過失，自不
    因被害人就車禍之發生與有過失而免其刑責。又被告對本件
    車禍事故之發生，既有疏未注意車前狀況之過失，而被害人
    復因此車禍死亡，則被告之過失行為與被害人之死亡間，顯
    有相當因果關係存在。至本件事故經送高雄市政府交通局車
    輛行車事故鑑定委員會鑑定結果，雖認「當事人蕭詩平小姐
    （即被害人）已身故，其行向之號誌不明，本會未便遽作鑑
    定；惟如證人證詞屬實，蕭詩平小姐闖紅燈為肇事原因」，
    有該委員會96年9 月4 日高市車鑑字第0960003142號函存卷
    可稽（見偵卷第160 頁），惟查上開鑑定書對於肇事當時被
    告是否有疏未注意車前狀況之情事，並未加以分析審酌，是
    該鑑定意見自尚無從採為有利被告之認定，附此敘明。
  (六)綜上，被告前開所辯，並無足採，本件事證明確，其犯行堪
    以認定。
二、按刑法上所謂「業務」，係指個人基於其社會地位繼續反覆
    而執行之事務，其主要部分之業務，固不待論，即為完成主
    要業務所附隨之準備工作與輔助事務，亦包括在內，且此項
    附隨之事務，不問其與業務係直接或間接之關係，均屬於其
    所執行業務之範圍（最高法院81年度臺上字第1224號判決意
    旨參照）。本件被告係永誠服裝商行業務員，平常工作內容
    即包含駕駛自用小客車載運貨物交付顧客。本件事故發生時
    ，其係駕車駛往永誠服裝商行欲取貨送交客戶之情，業據其
    供陳在卷（見原審卷第54至55頁），則駕駛行為顯係被告為
    完成販賣服裝之主要業務所必需反覆執行之附隨業務無訛。
    是核被告所為，係犯刑法第276 條第2 項之業務過失致死罪
    。又被告於肇事後，偵查機關未發覺其上開犯行前，主動撥
    打電話報警處理，並向前往處理車禍員警坦承肇事並接受裁
    判，有高雄市政府警察局前鎮分局復興派出所處理相驗案初
    步調查報告暨報驗書及交通事件職務報告書各1 份存卷可證
    （見相驗卷第3 頁、原審卷第26頁），核與刑法自首之規定
    相符，爰依刑法第62條前段之規定，減輕其刑。又告訴代理
    人雖稱：本件被告自始至終均否認有任何過失，因此，在有
    罪前提下，被告應不符合自首要件云云。惟按於犯罪未被發
    覺前，向該管公務員告知其犯罪，而不逃避接受裁判者，即
    與刑法第62條規定自首之要件相符。至於自首後對於犯罪事
    實有所主張或辯解，要係被告辯護權之行使，不能據此一端
    即謂被告無接受裁判之意。且行為是否構成犯罪之要件，應
    由法院加以認定，非憑行為人主觀認定或承認與否而確定。
    查本件被告於肇事後，在上述犯行未被發覺前，既已主動撥
    打電話報案，並向至現場處理車禍之員警坦承肇事，而不逃
    避接受裁判，自合於自首之要件，雖其一再表示「應無過失
    」，惟此，不過為其辯護權之正當行使，應無礙於自首之成
    立。
三、原審認被告罪證明確，因而適用刑法第276 條第2 項、第62
    條前段、第41條第1 項前段，刑法施行法第1 條之1 等規定
    ，並審酌被告為從事駕駛業務之人，於駕駛時本應謹慎小心
    ，卻未注意車前狀況而有過失，導致被害人死亡，使被害人
    之家屬受有莫大之精神上痛苦，且迄未能與被害人家屬達成
    和解，誠屬不該，惟念被害人於事發時闖越紅燈，對本件事
    故之發生及損害之擴大，與有重大過失，而被告就肇致車禍
    之過失情節尚屬輕微等一切情狀，量處有期徒刑6 月，並考
    量被告之年齡、學歷、家庭經濟狀況及職業等因素，諭知以
    1,000 元折算1 日之易科罰金折算標準。經核其認事用法，
    均無不合，量刑亦屬允當，檢察官上訴意旨認被告事後並無
    接受裁判之意，不符合刑法自首之要件，復主張原審未詳予
    調查事故發生時，肇事路口之號誌為何；被告上訴意旨則否
    認犯罪，並均指摘原判決不當，皆為無理由，應予駁回。
據上論斷，應依刑事訴訟法第368條，判決如主文。
本案經檢察官張金塗到庭執行職務。
中    華    民    國    98    年    2     月    25    日
                  刑事第一庭    審判長法  官  翁慶珍
                                      法  官  莊崑山
                                      法  官  徐美麗
以上正本證明與原本無異。
如不服本判決應於收受本判決後10日內向本院提出上訴書狀，其
未敘述上訴理由者，並得於提起上訴後10日內向本院補提理由書
狀（均須按他造當事人之人數附繕本）「切勿逕送上級法院」。
中    華    民    國    98    年    2     月    25    日
                                      書記官  賴梅琴
附錄本判決論罪科刑法條：
《刑法第276條》
因過失致人於死者，處2 年以下有期徒刑、拘役或2 千元以下罰
金。
從事業務之人，因業務上之過失犯前項之罪者，處5 年以下有期
徒刑或拘役，得併科3 千元以下罰金。


司法院資訊處製作；財團法人民間司法改革基金會備份。
